臺灣臺北地方法院民事裁定
111年度國小抗字第1號
抗  告  人  太陽電工程行即蔣敏洲

上列抗告人與相對人法務部間請求國家賠償事件，對於民國110
年10月22日、110年11月17日本院臺北簡易庭110年度北國小字第
8號裁定提起抗告，本院裁定如下：
    主  文
抗告駁回。
抗告費用新臺幣壹仟元由抗告人負擔。
    理  由
按提起民事訴訟，應依民事訴訟法之規定繳納裁判費，此為起
  訴必須具備之程式。又起訴不合程式或不備其他要件者，依其
  情形可以補正，經審判長定期間命其補正而不補正者，法院應
  以裁定駁回之，民事訴訟法第436條之23、第249條第1項定有
  明文。次按訴訟程序進行中所為之裁定，除別有規定外，不得
  抗告，民事訴訟法第483條定有明文。又就法院核定訴訟標的
  價額之裁定，依民事訴訟法第77條之1第4項之規定，固得為抗
  告，惟就法院按訴訟標的金額或價額限期命補繳裁判費之裁定
  ，則屬訴訟程序進行中所為之裁定，且未有得為抗告之例外規
  定，自不得對之提起抗告。再按對於不得抗告之裁定提起抗告
  者，其抗告不合法，依民事訴訟法第495條之1第1項準用同法
  第442條第1項之規定，應以裁定駁回之。上開規定並為小額事
  件之抗告程序所準用，民事訴訟法第436條之32第3項規定甚明
  。
本件抗告人起訴請求相對人國家賠償，然未據繳納裁判費，經
  本院臺北簡易庭以民國110年9月13日110年度北補字第1469號
  裁定命抗告人收受裁定後於2日內補繳裁判費（下稱補費裁定
  ），因抗告人未遵期補繳，本院臺北簡易庭以110年10月22日1
  10年度北國小字第8號裁定駁回抗告人之訴（下稱1022裁定）
  。抗告人不服1022裁定提起抗告，然未繳納抗告費新臺幣（下
  同）1000元，本院臺北簡易庭以110年11月17日110年度北國小
  字第8號裁定命抗告人於收受裁定後2日內補繳抗告費1000元（
  下稱1117裁定）。抗告人對1022裁定、1117裁定均提起抗告，
  意旨略以：抗告人於110年9月28日收到補費裁定及所附規費繳
  款單時，已逾規費繳款單之繳款期限，即使繳費也無效，嗣抗
  告人再收受1022裁定，其內亦未附有便民繳費單而無法繳納，
  爰提起抗告，請求廢棄原裁定，繳款期限並應計入送達寬限期
  以利繳納等語。
經查，抗告人對相對人提起國家賠償訴訟，請求相對人應給付
  抗告人10萬元，然未據繳納裁判費。經本院臺北簡易庭於110
  年9月13日以上開補費裁定命抗告人應於補費裁定送達後2日內
  補繳第一審裁判費，並諭知如逾期未繳即駁回抗告人之起訴，
  該補費裁定於110年9月22日寄存於抗告人住所之警察機關即臺
  中市政府警察局豐原分局合作派出所，而抗告人於抗告狀自承
  於寄存期間內之110年9月28日已為收受，是該補費裁定應已於
  110年9月28日發生送達效力，惟抗告人迄至110年10月12日止
  ，均未繳納應繳之第一審裁判費等情，有前開補費裁定、送達
  證書、民事抗告狀、本院收費答詢表查詢在卷可憑（見原審卷
  第21-25頁、本院卷第11頁），是原審於111年10月22日以抗告
  人未遵期補繳第一審裁判費，裁定駁回抗告人之起訴，於法並
  無不合。抗告人雖主張其收受補費裁定時，已逾規費繳款單所
  訂之繳款期限，且逾期後即使繳款也無效云云，然補費裁定所
  命抗告人補繳第一審裁判費期限為「原告（按即抗告人）於收
  受本裁定送達後2日內」（見原審卷第21頁），即應以抗告人1
  10年9月28日收受補費裁定後起算2日，故於110年9月30日始為
  屆滿，而上開規費繳款單所訂之繳費限期，僅係該繳款單之有
  效期限，非法院所命之繳款期限，況繳費期限亦同為110年9月
  30日，有案件繳費查詢狀況在卷可稽（見本院卷第25頁
　），並於司法院提供便民多元化繳費方式使用說明內容中已記
  載：「繳費期限：以法院所命繳款期限為準」、「規費繳款單
  第一聯備註三及第二聯便利商店專用款區所列日期，僅為繳款
  單之有效期限，非繳款期限…繳款人仍應於法院所命期限內繳
  費。該繳款單失效後，請自行至法院或以匯票方式繳費…」等
  語明確（見本院卷第27-28頁），可見繳款單縱使失效，抗告
  人仍可自行至法院或以匯票方式繳費。另法院所命之繳款期限
  ，非不變期間，抗告人於原審裁定駁回其起訴之前，尚可為補
  繳第一審裁判費之訴訟行為，本件自110年9月30日法院所命之
  繳款期限屆滿日至原審於110年10月22日以裁定駁回抗告人之
  起訴，抗告人仍有長達23天之期間可補正繳費義務，是抗告人
  自無從以其收受補費裁定時，已超過規費繳款單有效期限，並
  主張逾繳款期限後，即使繳款也無效為由，指摘原裁定不當。
  從而，抗告人提起本件抗告請求廢棄1022裁定，為無理由，應
  予駁回。至抗告人另抗告以1117裁定命補繳抗告費之部分，乃
  屬訴訟進行中所為按訴訟標金額或價額命補繳裁判費之裁定，
  依前開說明，自不得對之提起抗告。是抗告人就此所提抗告，
  於法即有不合，亦應予以駁回，併此敘明。
據上論結，本件對1117裁定抗告不合法，對1022裁定抗告無理
  由，爰裁定如主文。
中　　華　　民　　國　　111 　年　　4 　　月　　27　　日
                  民事第五庭  審判長法　官　匡  偉
　　　　　　　　　                  法  官  張詠惠
　　　　　　　　　                  法  官　楊承翰
以上正本係照原本作成。
本裁定不得抗告。
中　　華　　民　　國　　111 　年　　4 　　月　　28　　日
                                    書記官  吳珊華